【裁判字號】    98,上訴,1277
【裁判日期】    980414
【裁判案由】    毒品危害防制條例
【裁判全文】
臺灣高等法院刑事判決                98年度上訴字第1277號
上  訴  人
即  被  告  甲○○
上列上訴人因違反毒品危害防制條例案件，不服臺灣士林地方法
院97年度審訴字第347號，中華民國98年1月12日第一審判決（起
訴案號：臺灣士林地方法院檢察署97年度毒偵字第2207號），提
起上訴，本院判決如下：
    主  文
上訴駁回。
    理  由
一、按上訴期間為10日，自送達判決後起算；第二審法院認為上
    訴有刑事訴訟法第362 條前段之情形，即上訴不合法律上之
    程式或法律上不應准許或其上訴權已喪失者，應以判決駁回
    之，刑事訴訟法第349 條前段、第367 條前段分別定有明文
    。又「在監所之被告，固可不經監所長官而提出上訴書狀，
    且該監所不在法院所在地者，得扣除在途期間。但如向監所
    長官提出上訴書狀，依刑事訴訟法第351 條第1 項規定，必
    在上訴期間內提出者，始視為上訴期間內之上訴，若已在上
    訴期間內提出，縱監所人員遲誤轉送法院收文，甚至遠超過
    規定在途期間，其上訴仍不得視為逾期，蓋監所與法院間無
    在途期間之可言。反之，如逾期始向監所長官提出上訴書狀
    ，自不得視為上訴期間內之上訴，雖監所長官即日將上訴書
    狀轉送法院收文，因無扣除在途期間之可言，其上訴自屬已
    經逾期。」（最高法院77年度第4 次刑事庭會議決議）。
二、經查，本件上訴人即被告甲○○因毒品危害防制條例案件，
    經臺灣士林地方法院以97年度審訴字第347 號判決後，於民
    國98年1 月17日將判決正本送達時於臺灣臺北監獄士林分監
    執行中之上訴人收受，有臺灣士林地方法院送達證書附卷可
    稽（見原審卷第31頁）。本件上訴期間既無特別規定，自為
    10日，且監所與法院間無在途期間之可言，如逾期始向監所
    長官提出上訴書狀，自不得視為上訴期間內之上訴（上揭最
    高法院77年度第4 次刑事庭會議決議），則自送達判決之翌
    日即98年1 月18日起算，其上訴期間原計至98年1 月27日屆
    滿，惟該日為連續假日，其上訴期間延至98年2 月2 日上班
    日屆滿（縱加計被告執行中之臺灣臺北監獄在途期間，亦自
    該日屆滿）。乃上訴人延至98年2 月3 日始行提起上訴書狀
    ，有上訴人所提刑事上訴狀上臺灣臺北監獄收狀登記章及其
    所書寫上訴狀之日期在卷可稽。上訴人係在監執行之人犯，
    又向監所長官提出書狀，依照上開說明，並無在途期間。是
    本件上訴已逾上訴期間，其上訴權已經喪失，且無從補正。
三、再依刑事訴訟法第350 條、第361 條、第362 條、第367 條
    規定，不服地方法院之第一審判決而上訴者，須提出上訴書
    狀，並應敘述具體理由，為上訴必備之程式；其所提出之書
    狀未敘述上訴理由，或僅曾以言詞陳述上訴理由者，均應於
    上訴期間屆滿後20日內補提理由書於第一審法院。第一審法
    院經形式審查，認逾期未補提上訴理由者，應定期間先命補
    正；逾期未補正者，為上訴不合法律上之程式，應以裁定駁
    回。倘已提出上訴理由，但所提非屬具體理由者，則由第二
    審法院以上訴不合法律上之程式，判決駁回。而所謂具體理
    由，必係依據卷內既有訴訟資料或提出新事證，指摘或表明
    第一審判決有何採證認事、用法或量刑等足以影響判決本旨
    之不當或違法，而構成應予撤銷之具體事由，始克當之（例
    如：依憑證據法則具體指出所採證據何以不具證據能力，或
    依憑卷證資料，明確指出所為證據證明力之判斷如何違背經
    驗、論理法則）；倘僅泛言原判決認定事實錯誤、違背法令
    、量刑失之過重或輕縱，而未依上揭意旨指出具體事由，或
    形式上雖已指出具體事由，然該事由縱使屬實，亦不足以認
    為原判決有何不當或違法者（例如：對不具有調查必要性之
    證據，法院未依聲請調查亦未說明理由，或援用證據不當，
    但除去該證據仍應為同一事實之認定），皆難謂係具體理由
    ，俾與第二審上訴制度旨在請求第二審法院撤銷、變更第一
    審不當或違法之判決，以實現個案救濟之立法目的相契合，
    並節制濫行上訴（最高法院97年度台上字第892 號判決意旨
    參照）。又依刑事訴訟法第367 條之文義及立法意旨，僅於
    「上訴書狀未敘述上訴理由」之情形，為保障上訴人之權益
    ，始有補正之問題。至有無敘述理由，第一審法院僅作形式
    上之審查，如上訴書狀形式上已敘述不服原判決之意旨者，
    即與未敘述上訴理由之情形有別，無庸再命補正；至於其理
    由是否具體，則屬第二審法院審查之範圍，亦不在命補正之
    列。亦即上訴書狀已記載理由，並有具體之敘述時，其上訴
    既屬合法，第二審法院固應就其理由之是否可取，為實體之
    審理及判斷；如認其上訴書狀雖記載理由，但並未具體敘述
    時，則無須再命補正，可逕認其上訴不合法，以判決駁回之
    （最高法院97年度台上字第3889號判決意旨參照）。
四、至本件上訴人提起第二審上訴，其於上訴狀中僅泛言其情節
    輕微，犯後坦承不諱，有心悔改，原判決顯有過重云云。核
    其上訴理由之內容，未就原審判決有何採證認事、用法或量
    刑等足以影響原審判決本旨之不當或違法，而為具體指摘。
    且其上訴書狀雖記載理由，但並未具體敘述，本院無須再命
    補正，揆諸首揭規定，其上訴亦屬不合法律上之程式，併此
    敘明。
五、綜上，應由本院依同法第367 條前段、第372 條之規定，不
    經言詞辯論，判決如主文所示。
中    華    民    國    98    年    4     月    14    日
                  刑事第十五庭  審判長法  官  吳昭瑩
                                      法  官  張傳栗
                                      法  官  李正紀
以上正本證明與原本無異。
如不服本判決，應於收受送達後10日內向本院提出上訴書狀，其
未敘述上訴之理由者並得於提起上訴後10日內向本院補提理由書
（均須按他造當事人之人數附繕本）「切勿逕送上級法院」。
                                      書記官  鄭信昱
中    華    民    國    98    年    4     月    15    日


司法院資訊處製作；財團法人民間司法改革基金會備份。
